最　高　行　政　法　院　判　決
                                      100年度判字第906號
上  訴  人　台灣友鋼股份有限公司
代　表　人　侯雲鵬
被 上訴 人　財政部高雄關稅局
代　表　人　林清和
上列當事人間虛報進口貨物事件，上訴人對於中華民國99年11月
15日高雄高等行政法院99年度簡字第235號判決，提起上訴，本
院判決如下：
　　主  文
原判決關於營業稅罰鍰及該訴訟費用部分均廢棄。
廢棄部分訴願決定及原處分（復查決定）均撤銷。
其餘上訴駁回。
廢棄部分第一審及上訴審訴訟費用均由被上訴人負擔，駁回部分
上訴審訴訟費用由上訴人負擔。
　　理  由
一、被上訴人之代表人原為曾瑞育，民國100年1月16日改由林清
    和擔任，此有被上訴人提出之財政部令在卷足稽，茲據新任
    代表人具狀聲明承受訴訟，核無不合，應予准許。
二、緣上訴人於98年5月5日委由大方報關有限公司，以G7（國貨
    復進口）報單（報單號碼：第BC/98/V569/1048號）報運進
    口臺灣產製NUTS等2項（下稱系爭貨物），共355,860PCE，
    計4,811.56公斤，並報明原出口報單為第BC/97/K237/5268
    號，納稅辦法：55（國貨退回），經電腦核定按C3（貨物查
    驗）方式通關。嗣經查驗結果，原申報第1、2項貨物未到（
    數、重量更正為0），實到貨物為中國產製Steel,Hex Nylon
    Insert Lock Nut,White Ring等3項，共9,160PCE，計4,503
    公斤，應歸列稅則號別第7318.16.00號「鋼鐵螺絲帽」，第
    1欄稅率5％，輸入規定：MWO（大陸物品不准輸入），認上
    訴人涉有虛報進口貨物名稱、重量、數量、產地及逃避管制
    情事，嗣經濟部以98年7月14日經授貿字第09840021480號函
    同意系爭貨物專案進口，並經上訴人於98年7月23日以G3（
    外貨復出口）報單（報單號碼：第BC/98/Q063/8691號）全
    數退運出口在案。被上訴人以上訴人取得經濟部專案許可進
    口文件，得免按逃避管制案件論處，惟上訴人虛報進口貨物
    名稱、重量、數量及產地，且經核算有逃漏稅額情事，乃依
    海關緝私條例第37條第1項第1款、第4款暨加值型及非加值
    型營業稅法（下稱營業稅法）第51條第7款規定，按所漏進
    口稅額18,922元裁處2倍罰鍰計新臺幣（下同）37,844元，
    並按所漏營業稅額19,868元裁處1.5倍罰鍰計29,802元。
    上訴人申請復查，未獲變更，遂循序提起行政訴訟。
三、上訴人於原審起訴主張：(一)中國發貨人業已將兩批貨物（臺
    灣6PLT、土耳其9PLT）退回中國境內，且證實確為「誤裝錯
    運」，上訴人並已配合被上訴人規定，針對錯運之貨物補辦
    專案許可文件辦理通關進口，並隨即原貨退回中國，故本件
    係屬中國發貨人發貨之疏失，而非上訴人惡意虛報進口貨物
    名稱、數量、重量及逃漏進口稅費，原處分及訴願決定之判
    定與事實不符。(二)國際貿易實務操作上，貨物出錯口岸乃常
    見之情形，一般處理方式皆由承攬貨物的船公司直接在口岸
    逕行退、轉運善後工作。上訴人也曾多次遭遇類此狀況，除
    造成收貨人困擾與損失外，並不存在其他惡意或欺瞞之情事
    。被上訴人長期與進出口相關業者往來，基於經驗法則所產
    生之偏狹概念而為原處分，有欠允當，訴願決定遞予維持，
    亦有未合等語。並求為撤銷訴願決定及原處分（復查決定含
    原核定處分）之判決。
四、被上訴人則以：(一)上訴人復查時檢附之證據有：(1)上海華建
    進出口有限公司（下稱上海華建公司）同時發貨至臺灣及土
    耳其之箱單。(2)土耳其收貨人通知原貨退回電文。(3)土耳其
    退回中國之提單。經核證據(1)、(2)與上述證明文件相同，然
    依證據(3)及上訴人嗣後補提編號第220220091020000000號之
    「中華人民共和國海關進口貨物報關單」（簡體版）所示，
    上訴人所稱「誤裝錯運」貨物為「中國產製之螺母（NUTS）
    」，材質為「碳鋼」，且未列數量，核與原申報第1項貨物
    為臺灣產製之STAINLESS STEEL NUTS（不銹鋼螺帽）等不符
    ，且數量亦無法比對。(二)依上訴人98年12月11日補送之復查
    文件及補充說明傳真審核，本件國貨復運進口所申報原出口
    報單第BC/97/K237/5268號及其Packing List所載件數（8PL
    T計229CTNS）、數量（PCE/CTN為@1,500、1,110、1,600、9
    50）等資料，與上訴人所稱「誤裝錯運」至土耳其之部分貨
    物，及上海華建公司開立之裝箱單（發票號碼：第00010270
    號）中第1至第6 Pallet，所載件數（6PLT計201CTNS）、數
    量（PCE/CTN為@1,980、1,890、1,528、1,534）並未吻合。
    (三)又上海華建公司發貨之承載船名、航次分別為「ZIM KIN-
    GSTONV.101W（至土耳其、9PLT」）與「DAQING HE V-709S
    （至臺灣、6PLT）」，其貨上「標記」（嘜頭）並無標示錯
    誤情形，均無法使運輸業者、承攬船公司、倉儲業者及出口
    港所屬海關等即時發覺有「誤裝錯運」情形，係被上訴人派
    員開箱查驗結果，始發現內、外包裝標示，均與實到貨物名
    稱、規格、重（數）量不符。準此，上訴人所提之證據無法
    證明其主張本件係因發貨人「誤裝錯運」之事實。是以，上
    訴人有虛報進口貨物名稱、重量、數量及產地，致逃漏進口
    稅及營業稅之事實，被上訴人依海關緝私條例第37條第1項
    第1款、第4款及營業稅法第51條第7款規定裁罰，並無違誤
    等語，資為抗辯。
五、原審斟酌全辯論意旨及調查證據之結果，以：(一)上訴人從事
    進口業務，對貿易標的物內容、實際生產國別及其相關輸入
    規定應予注意及查明，盡其誠實申報之義務。本件實際來貨
    與申報不符，上訴人未盡其查明之義務，縱非故意，仍有過
    失，被上訴人認定並無違誤。(二)本件來貨為Steel,Hex Nylon
    Insert Lock Nut,White Ring，其中1-1/4-12尺寸，共有3,
    060PCS，淨重744公斤；1-1/2-12尺寸，共有4,140PCS，淨
    重1,748公斤；1-3/4-5尺寸，1,960PCS，淨重2,011公斤，
    總計9,160PCS，淨重4,503公斤；而土耳其之貨物裝箱單中1
    -1/4-12尺寸，共有3,060PCS，淨重900公斤；1-1/2-12尺寸
    ，共有4,140PCS，淨重2,070公斤；1-3/4-5尺寸，1,960PCS
    ，淨重2,042公斤，總計9,160PCS，淨重5,012公斤，雖然數
    量相符，然重量相差509公斤，故兩者是否相同而為相同貨
    物，已令人存疑。又土耳其退運回上海華建公司之貨物為螺
    母，材質為碳鋼製，規格M10，3/8，重量4,811.56公斤，產
    地為中國；與上訴人進口報單所載貨物之2項螺母材質均屬
    不銹鋼製，重量分別為1,730.9公斤及3,080.66公斤（總重4
    ,811.56公斤），產地均為臺灣，其總重量雖均為4,811.56
    公斤，惟螺母之材質一為碳鋼製，一為不銹鋼製，產地則一
    為中國，一為臺灣，明顯為不同產地及不同材質之貨物，故
    尚難僅以貨物之總重量相同，即認定係屬同批貨物。故無從
    證明本件來貨係欲運往土耳其之貨物，因誤裝錯運致誤載運
    至臺灣，即無適用行為時進出口貨物查驗準則（下稱查驗準
    則）第15條第1項前段免罰規定之餘地。被上訴人依海關緝
    私條例第37條第1項第1款、第4款及營業稅法第51條第7款規
    定裁處，並無違誤等語，資為論據，因將訴願決定及原處分
    予以維持，駁回上訴人在原審之訴。
六、本院查：
  (一)按對於適用簡易程序之裁判提起上訴或抗告，須經本院許可
    ，且該許可以訴訟事件所涉及之法律見解具有原則性者為限
    ，行政訴訟法第235條定有明文。又所謂訴訟事件涉及之法
    律見解具有原則性，係指該事件所涉及之法律問題意義重大
    ，而有加以闡釋之必要情形而言。本件上訴內容涉及營業稅
    法修正有利於納稅義務人規定之適用問題，上訴人雖未及指
    摘關於新修正營業稅法第51條部分，惟其法律見解仍應認具
    有原則性，應認其有法律上之重大意義，故本件上訴應予許
    可，合先明。
  (二)駁回部分：
  (1)按「報運貨物進口而有下列情事之一者，得視情節輕重，處
    以所漏進口稅額2倍至5倍之罰鍰，或沒入或併沒入其貨物：
    一虛報所運貨物之名稱、數量或重量。……四其他違法行為
    。」，海關緝私條例第37條第1項第1款、第4款分別定有明
    文。
  (2)經查，上訴人於98年5月5日以G7報單（報單號碼：第BC/98/
    V569/1048號）報運進口臺灣產製NUTS等2項，共355,860PCE
    ，計4,811.56公斤，並報明原出口報單為第BC/97/K237/526
    8號，納稅辦法：55（國貨退回），嗣經查驗結果，原申報
    第1、2項貨物未到（數、重量更正為0），實到貨物為中國
    產製Steel,Hex Nylon Insert Lock Nut,White Ring等3項
    ，共9,160PCE，計4,503公斤，應歸列稅則號別第7318.16.0
    0號「鋼鐵螺絲帽」，第1欄稅率5％，輸入規定：MWO（大陸
    物品不准輸入），嗣上訴人申經經濟部以98年7月14日經授
    貿字第09840021480號函同意系爭貨物專案進口，並於98年7
    月23日以G3（外貨復出口）報單（報單號碼：第BC/98/Q063
    /8691號）全數退運出口，上訴人雖得以免依逃避管制論處
    ，然仍涉有虛報進口貨物名稱、重量、數量、產地致逃漏進
    口稅進口稅額18,922元之情事，乃原審經斟酌全辯論意旨及
    調查證據之結果依法認定之事實，核與卷內證據資料相符，
    亦與證據法則無違。原判決並已明確論述其事實認定之依據
    及得心證之理由，對上訴人在原審之主張如何不足採之論證
    取捨等事項，亦均有詳為論斷，其所適用之法規與該案應適
    用之法規並無違背，與解釋、判例亦無牴觸，並無所謂判決
    不適用法規或適用不當等違背法令之情形，又證據之取捨與
    當事人所希冀者不同，致其事實之認定亦異於該當事人之主
    張者，不得謂為原判決有違背法令之情形，上訴意旨主張本
    件係上海華建公司誤裝錯運所致，原處分乃被上訴人基於經
    驗法則所產生之偏狹概念而為等語，無非重述經原判決詳予
    論述不採之事項再予爭執，要難謂為原判決有違背法令之情
    形。上訴論旨，仍執前詞，指摘原判決違背法令，求予廢棄
    ，為無理由，應予駁回。
  (三)廢棄部分：按「營業人違反本法後，法律有變更者，適用裁
    處時之罰則規定。但裁處前之法律有利於營業人者，適用有
    利於營業人之規定。」，為營業稅法第53條之1所明定。該
    法條所稱之「裁處」，應包括訴願及行政訴訟之決定或判決
    （參照本院89年9月份第1次庭長法官聯席會議決議）。本件
    被上訴人據以裁罰之營業稅法第51條第7款「納稅義務人，
    有左列情形之一者，除追繳稅款外，按所漏稅額處1倍至10
    倍罰鍰，並得停止其營業：……七其他有漏稅事實者。」之
    規定，業於99年12月8日修正公布（行政院100年1月31日院
    臺財字第1000005685號令定自100年2月1日施行）為：「納
    稅義務人，有左列情形之一者，除追繳稅款外，按所漏稅額
    處5倍以下罰鍰，並得停止其營業……七其他有漏稅事實者
    。」，即其罰鍰倍數較修正前之規定為低，有利於納稅義務
    人，依前揭營業稅法第53條之1之規定，本件關於營業稅裁
    罰部分即應適用99年12月8日修正公布之營業稅法第51條第7
    款規定，被上訴人未及適用，原判決亦未及糾正，自有適用
    法規不當之違法。上訴意旨求為廢棄，雖未以此指摘，但此
    為本院應依職權調查之事項，仍應認此部分之上訴有理由。
    又因裁罰倍數涉及被上訴人之裁量權，故將原判決關於營業
    稅罰鍰部分廢棄，並將該部分之訴願決定及原處分（復查決
    定）均撤銷，由被上訴人另為適法之處分。
七、據上論結，本件上訴為一部有理由，一部無理由。依行政訴
    訟法第255條第1項、第256條第1項、第259條第1款、第98條
    第1項前段，判決如主文。
中　　華　　民　　國　　100　 年　　6　　 月　　2　　 日
                    最高行政法院第五庭
                        審判長法官　藍　獻　林
                              法官　廖　宏　明
                              法官　姜　素　娥
                              法官　林　文　舟
                              法官　胡　國　棟

以  上  正  本  證  明  與  原  本  無  異
中　　華　　民　　國　　100　 年　　6　　 月　　2　　 日
　　　　　　　　　　　　　　　書記官　賀　瑞　鸞